【裁判字號】    95,上更(一),312
【裁判日期】    950712
【裁判案由】    違反藥事法等
【裁判全文】
臺灣高等法院刑事判決             95年度上更(一)字第312號
上  訴  人  臺灣新竹地方法院檢察署檢察官
上  訴  人
即  被  告  甲○○
選任辯護人  李永然律師
            林正忠律師
上列上訴人因被告違反藥事法等案件，不服臺灣新竹地方法院90
年度訴字第651號，中華民國94年1月24日第一審判決（起訴案號
：臺灣新竹地方法院檢察署90年度偵字第2977號、第3252號、第
4406號、第5097號、第5263號、第6401號、第6328號及移送併辦
案號：臺灣新竹地方法院檢察署94年度偵字第1333號），提起上
訴，本院判決後，經最高法院發回更審，本院判決如下：
    主  文
原判決關於甲○○部分撤銷。
甲○○連續輸入禁藥，處有期徒刑年陸月，併科罰金新臺幣拾
萬元，罰金如易服勞役，以新臺幣玖佰元即銀元佰元折算壹日
。扣案如附表一、二所示之物，均沒收。
    事  實
一、甲○○於民國80、81年間，曾於美商默沙東藥廠充任業務員
    3年，甲○○自美商默沙東藥廠離職後，即自行從事西藥買
    賣工作迄今。甲○○與其妻林研妏及另三名股東共同在臺北
    市○○○路○段120巷51號1樓開設城北藥品有限公司（下稱
    城北公司；業於92年12月11日解散），於83年9月1日辦理公
    司設立登記，由林研妏任董事，為公司之負責人，主要從事
    西藥之買賣及進出口貿易業務，此項主要業務嗣於88年8月
    20日間經臺北市政府撤銷，惟甲○○仍繼續以該公司名義從
    事西藥買賣業務，於89年4月間起，甲○○未經中央衛生機
    關核准擅自輸入之概括犯意輸入禁藥販賣及偽造、行使私文
    書之概括犯意，明知真實姓名、年籍不詳之大陸人士「徐老
    闆」、年籍不詳之「杜佳」、真實姓名、年籍不詳之大陸人
    士、真實姓名、年籍不詳之巴基斯坦、瑞士等地人士及真實
    姓名、年籍不詳之外國人士等所販賣之之「脈優」（NORVAS
    C）錠、「威而剛」（VIAGRA）、「波斯卡」（PROSCAR）錠
    、「柔沛」（PROPECIA）、「岱密克龍」（DIAMICRON）（
    以上係「徐老闆」、「杜佳」所販賣）、「樂酸克」（LOSE
    C）錠、「普心寧」（PLENDIL）錠、「天諾敏」（TENORMIN
    ）、ZESTRIL錠藥品（以上係真實姓名、年籍不詳之大陸人
    士所販賣）、ZEFFIX錠、「熱威樂素」（ZOVIRAX)錠、「善
    胃得」（ZANTAC）錠藥品（以上係真實姓名、年籍不詳之巴
    基斯坦、瑞士等地人士所販賣）、MADOPAR錠藥品（係真實
    姓名、年籍不詳之外國人士所販賣）等藥品，未經我國衛生
    主管機關核准不得擅自輸入上開藥品，竟向渠等購買後（藥
    品名稱及數量均詳如附表一所示），先透過大陸人士寄至姓
    名、年籍不詳之萬太太，再轉寄至桃園南崁新航快遞公司處
    ，由甲○○或不知情之員工林瑞龍至該處領取，而未經我國
    衛生主管機關核准擅自輸入上開藥品。甲○○知上開藥品係
    自香港、中國大陸地區購得運送來台灣地區之「散裝」藥品
    ，均係未經核准自行進口輸入台灣地區之禁藥，渠為販賣該
    等藥品以牟利，乃委由不知情之臺南製版業者方清海製版（
    模板業已丟棄），再委由臺北縣中和市○○街26巷5弄7號之
    豪美印刷事業有限公司（下稱豪美公司），印製如附表二所
    示用以包裝該藥品之保裝盒、說明書等印刷品，而偽造私文
    書（偽造之藥品名稱、藥品包裝盒名稱、說明書及數量均詳
    如附表二所示）。該包裝盒印妥後即放置在陳延源住處新竹
    市○○街137巷14弄17號、及新竹市○○路○段320巷3號，繼
    續以城北公司之名義，雇用不知情之林瑞龍、楊武宏及非法
    雇用之菲律賓籍外勞ALONAPILLARDA PLORES（甲○○、陳延
    源違反就業服務法部分，業經本院判決確定）在上開地點包
    裝未經核准而擅自輸入台灣地區之上開藥品，復由不知情之
    林瑞隆（業經臺灣新竹地方法院檢察署另為不起訴處分）為
    送貨員，販售包裝好之如附表一所示之藥品予新竹縣市、苗
    栗縣之新中興醫院、惠民醫院、祐生醫院、衛生所等醫療院
    所、藥局或個人，而行使上開偽造之私文書，足以生損害於
    如附表一之原產製造公司。嗣於89年12月間，甲○○經檢舉
    有販售未經核准擅自輸入之藥品，警方乃持搜索票前往新竹
    市○○街137巷14弄17號搜索未獲，乃將上開禁藥放置及包
    裝地點移往前開新竹市○○路○段320巷3號，於90年2月間，
    因販售該藥品之業務興盛，又雇用不知情之莊佩玲（亦經臺
    灣新竹地方法院檢察署檢察官為不起訴處分）為會計，在新
    竹市○○○街172巷6號擔任城北公司之會計事務，繼續販售
    該未經核准而擅自輸入之藥品予新竹縣市、苗栗縣之醫療院
    所、藥局。迨90年5月10日，經警調人員持搜索票前往新竹
    市○○街137巷14弄14號、新竹市○○路○段320巷3號執行搜
    索而查扣如附表一所示之禁藥及如附表二所示之包裝盒及說
    明書。
二、案經內政部警政署外事警官隊、新竹縣警察局竹東分局、法
    務部調查局新竹市調查站報請暨美商輝瑞產品公司（Pfizer
     Products Inc）、 美商默克大藥廠（Merck & Co,Inc）、
    瑞典商阿斯特捷利康公司（AstraZeneca Aktiebolag）及新
    加坡商施維雅股份有限公司臺灣分公司、英商葛蘭素集團公
    司（Glaxo Group Ltd）、 瑞士商赫夫門羅氏藥廠股份有限
    公司（F.HOffmann-La Roche AG）訴由臺灣新竹地方法院檢
    察署檢察官偵查起訴。
    理  由
一、上揭事實，業據被告甲○○於原審、本院上訴審及本院審理
    時坦承不諱。又被告所購買之上開藥品均為未包裝之散裝藥
    品（無包裝盒僅有錠劑或針劑），被告購得後，未經中央主
    管機關核准，即透過不詳大陸人士先運送至臺灣地區，再轉
    運至桃園縣新航線快遞公司取貨，再經其委請豪美印刷事業
    有限公司印刷如附表二所示之藥品包裝盒及說明書，並僱用
    不知情之林瑞龍、楊武宏及非法雇用之菲律賓籍外勞
    ALONAPILLARDA PLOR ES在陳延源住處新竹市○○街137巷14
    弄17號及新竹市○○路○段320巷3號包裝，復由不知情之林
    瑞龍為送貨員，販售包裝好之如附表一所示之藥品予新竹縣
    市、苗栗縣之新中興醫院、惠民醫院、祐生醫院、衛生所等
    醫療院所、藥局或個人以牟利，嗣因販售該藥品之業務興盛
    ，又雇用不知情之莊佩玲擔任會計等情，亦經證人即桃園新
    航線快遞公司負責人游進源、豪美公司之負責人柯劍秋、林
    瑞龍、楊武宏、菲律賓籍外勞ALONAPILLARDA PLORES及莊佩
    玲等人證述明確，並有如附表一所示之藥品及如附表二所示
    之偽造之藥品包裝盒及印刷品等物品扣案可證。此外，復有
    桃園縣新航線全省快遞會計王富美住處而查扣之收款明細單
    、請款單、應收帳款簿、應收帳款明細表、新航線全省快遞
    高西站五聯單等（以上見臺灣新竹地方法院檢察署90年度偵
    字第2977號卷第2宗，搜索上開地點之扣押物品目錄表）、
    被告甲○○使用之0000000000號電話，被告陳延源住處使用
    之000000 0、0000000自90年1月4日至90年5月10日雙向通聯
    紀錄、監聽該電話譯文、錄音帶（以上見臺灣新竹地方法院
    檢察署90年度聲監字第31號卷）、城北公司產品一覽表（見
    90年度偵字第2977號卷第1宗，第83頁以下）、客戶速查對
    查表、應收帳款明細表、被告陳延源在新竹市第十信用合作
    社0000000號帳戶活期存款交易明細表、扣案之出貨明細、
    進貨明細等在卷可證。足認被告之自白與事實相符，自可採
    為認定事實之基礎。
二、被告之辯護人雖為被告辯稱：被告所輸入之藥品均係經主管
    機關核准在國內使用、買賣，則被告僅觸犯藥事法第39條第
    1 項之規定，應依同法第92條第1項處行政罰，而不得以同
    法第82條相繩云云，但按藥事法第22條第2款所稱「未經核
    准擅自輸入之藥品」，依同法施行細則第6條規定，係指該
    藥品「未曾由中央衛生主管機關依本法第39條規定核發輸入
    許可證者」而言；又同法第39條第1項規定：「製造、輸入
    藥品，應將其成分、規格、性能、製法之要旨，檢驗規格與
    方法及有關資料或證件，連同標籤、仿單及樣品，並繳納證
    書費、查驗費，申請中央衛生主管機關查驗登記，經核准發
    給藥品許可證後，始得製造或輸入。」，藥事法及其施行細
    則修正公布前之藥物藥商管理法第16條第2款、第35條及同
    法施行細則第7條之規定，亦同。因此，藥品是否曾由中央
    衛生主管機關核准輸入，仍應視其成分、規格、性能、製法
    併同標籤、仿單及樣品等項，與前所核發之輸入許可證是否
    相同為斷；非謂藥品一經核准輸入，不問與該輸入許可證查
    驗登記之內容是否相同，即可逕認嗣後未經核准而擅自輸入
    相同品名之藥品，均非藥事法第22條第2款所指之禁藥。換
    言之，其他藥商或非藥商輸入之藥品，必須曾由中央衛生主
    管機關依藥事法第39條規定核發輸入許可證內容相同者，始
    得依同法施行細則第6條之規定認非禁藥外，如其中有一不
    同，即非曾由中央衛生主管機關核准輸入之藥品，倘有擅自
    製造、輸入、販賣、供應、調劑、運送、寄藏、牙保、轉讓
    或意圖販賣而陳列者，仍應分別依同法第82條、第83條之規
    定處罰（最高法院91年度臺上字第108號判決可資參照）。
    如附表一所示之藥品雖係經主管機關核准在國內使用、買賣
    ，但被告輸入該藥品未經中央衛生主管機關依藥事法第39條
    規定核發許可證即擅自輸入，揆諸前開判決要旨，被告所輸
    入之藥品即屬未經核准而擅自輸入藥事法第22條第2款所指
    之禁藥，應依同法第82條、第83條之規定處罰，被告辯護人
    所述要屬無據。綜上所述，本件事證明確，被告犯行堪以認
    定。
三、按行為後法律有變更者，適用行為時之法律。但行為後之法
    律有利於行為人者，適用最有利於行為人之法律，刑法第2
    條第1項定有明文。被告行為後藥事法第82條、第83條、刑
    法第56條有關連續犯及第42條罰金易服勞役之規定均有修正
    ，其中藥事法第82條、第83條，業於93年4月21日修正公布
    ，修正後條文為：「製造或輸入偽藥或禁藥者，處十年以下
    有期徒刑，得併科新臺幣一千萬元以下罰金。」、「明知為
    偽藥或禁藥，而販賣、供應、調劑、運送、寄藏、牙保、轉
    讓或意圖販賣而陳列者，處七年以下有期徒刑，得併科新臺
    幣五百萬元以下罰金。」，依94年2月2日修正公布之刑法第
    2條第1項本文之規定，適用行為時法即舊法。又刑法第56條
    後段有關連續犯之規定，業於94年年2月2日修正公布刪除，
    並於95年7月1日施行，此刪除雖非犯罪構成要件之變更，但
    顯已影響行為人之法律效果，自屬法律有變更，依新法第2
    條第1項規定，比較新、舊法結果，仍應適用較有利於被告
    之行為時法即舊法論以連續犯（最高法院95年度第8次刑事
    庭會議決議參照）。另被告行為時，刑法第42條第2項前段
    規定：「易服勞役以一元以上三元以下折算一日。」，又被
    告行為時之易服勞役折算標準，業據修正前罰金罰緩提高標
    準條例第2條前段規定，就其原定數額提高為100倍折算1日
    ，則被告行為時之易服勞役折算標準，應以銀元300元折算
    1日，即新台幣900元折算1日，而95年7月1日修正公布施行
    之刑法第42條第3項前段則規定：「易服勞役以新台幣一仟
    元、二仟元或三仟元折算一日。」比較修正前後之易服勞役
    折算標準，以修正後之規定較有利於被告，本應依刑法第2
    條第1項後段規定，適用修正後之刑法第42條第3項前段規定
    ，但「犯罪在刑法施行前，比較裁判前之法律孰為有利於行
    為人時，應就罪刑有關之一切情形，比較其全部之結果，而
    為整個之適用，不能割裂而分別適用有利益之條文。」，最
    高法院27年度上字第2615號判例前段可資參照。是本件比較
    全部結果後，適用94年2月2日修正公布前之刑法第56條有關
    連續犯之規定，對被告最有利，揆諸前開判例意旨，有關易
    服勞役折算標準亦應適用修正前刑法第42條第2項前段規定
    ，定其折算標準。
四、查藥品說明書係用以說明該藥品之主治效能及服用方法，屬
    於私文書之一種，而在紙上或物品上之文字、符號、圖畫、
    照像，依習慣或特約，足以為表示其用意之證明者，附表二
    所示之藥品包裝盒，係該等公司表示其用意之證明，自屬刑
    法第220條第1項之準私文書。是核被告未經核准輸入及販賣
    禁藥，並偽造各該藥品之外包裝及說明書之所為，係犯修正
    前即行為時之藥事法第82條、第83條第1項、刑法第216條行
    使同法第210條之偽造私文書及刑法第216條行使同法第220
    條第1項之偽造準私文書罪。公訴人認被告偽造藥品說明書
    部分係犯著作權法第91條之重製他人著作物罪云云，尚有未
    洽，惟因基本社會事實相同，起訴法條應予變更。被告利用
    不知情之員工林瑞龍等人分別從事包裝、送貨、販售禁藥，
    又委由不知情之台南製版業方清海製版，再委由不知情之豪
    美公司印製用以包裝該藥品之註冊商標之包裝盒、說明書等
    ，均屬間接正犯。被告以一行為，觸犯藥事法、行使偽造私
    文書（藥品說明書部分）、行使偽造準私文書（外包裝盒部
    分），為想像競合犯，應從較重之藥事法販賣禁藥罪處斷。
    被告先後多次販賣禁藥犯行，時間緊接，手段相若，所犯構
    成要件相同，顯係基於概括犯意所為，應依94年2月2日修正
    公布前刑法第56條有關連續犯之規定，論以一罪，並加重其
    刑。公訴人雖未就上開行使偽造準私文書部分起訴，惟該部
    分與已起訴之事實，有想像競合犯之裁判上一罪之關係，本
    院自得併予審判，另公訴人認違反藥事法販賣禁藥與行使偽
    造私文書罪、行使偽造準私文書罪間，有方法結果之牽連關
    係，為牽連犯，尚有誤會，附此敘明。
五、原審因予論罪科刑，固非無見。惟查：（一）被告所輸入之
    藥品尚無證據證明其係偽藥，且被告偽造藥品之外包裝亦無
    侵害商標專用權之犯意，均詳如後述，乃原審認被告所輸入
    之藥品係偽藥，其偽造藥品之外包裝侵害商標專用權，即有
    未洽。（二）公訴人認定被告偽造藥品之說明書，係觸犯著
    作權法第91條之重製他人著作物罪，而原審認係觸犯刑法第
    216條行使同法第210條之偽造私文書罪，乃原判決未變更起
    訴法條，僅敘明「藥品說明書係用以說明該藥品之主治效能
    及服用方法，僅屬於私文書之一種，其內容並不具原創性與
    創作性，非可認係著作，公訴意旨認偽造藥品說明書係犯著
    作權法第91條之重製他人著作物之罪，容有未洽，該部分與
    前開有罪事實係屬想像競合之裁判上一罪，爰不另為無罪之
    諭知，亦附此敘明。」，亦有未洽。被告甲○○上訴意旨主
    張原審量刑過重，公訴人循告訴人美商輝瑞公司之請求，提
    起本件上訴，主張原審判決主文僅記載被告甲○○輸入禁藥
    ，於法不合，又被告甲○○輸入大量偽禁藥，惡性重大，原
    審判決量刑過輕等語，雖均無理由，惟原審判決既有上開可
    議之處，自應由本院將此部分撤銷改判。爰審酌被告甲○○
    貪圖私利，多次輸入並販賣之禁藥，又於此販賣禁藥期間獲
    利不匪，而該多種禁藥在未經主管機關核准管制下輸入，潛
    藏造成侵害國人生命及身體健康之危害，本不應輕縱，惟念
    其犯罪後坦承犯行等一切情狀，量處如主文第2項所示之刑
    ，並就罰金部分諭知易服勞役之折算標準。又扣案如附表一
    所示之禁藥及如附表二所示之印刷物品，係屬供被告犯罪所
    用或供被告犯罪預備之用，應依刑法第38條第1項第2款規定
    沒收。
六、公訴意旨另以：被告明知如附表一所示之藥物係分別由美商
    輝瑞產品公司、美商默克大藥廠、瑞典商阿斯特捷利康公司
    （原係瑞典商阿斯特拉公司及英商捷利康公司，嗣該二公司
    於1999年4月合併，變更為瑞典商阿斯特捷利康公司）、新
    加坡商施維雅股份有限公司台灣分公司、英商葛蘭素集團公
    司及英商韋爾克姆方台興有限公司（嗣該兩家公司合併）、
    瑞士商赫夫門羅氏藥廠股份有限公司所製造，其藥品之商標
    亦均我國取得商標專用權，未經核准授權不得使用上開商標
    專用權人之商標圖樣，竟基於輸入及販賣偽藥、意圖欺騙他
    人，於同一商品，使用相同於他人註冊商標之圖樣之概括犯
    意，於89年4月間起，向真實姓名、年籍不詳之大陸人士「
    徐老闆」、年籍不詳之「杜佳」、真實姓名、年籍不詳之大
    陸人士、真實姓名、年籍不詳之巴基斯坦、瑞士等地人士及
    真實姓名、年籍不詳之外國人士等購買後，轉運至臺灣地區
    後，置放在新竹市○○街137巷14弄17號等地，復由不知情
    之豪美印刷公司印製如附表二所示該藥品原商標專用權人註
    冊商標圖樣，用以包裝該偽藥品之註冊商標之包裝盒等印刷
    品，繼續以城北公司之名義，販售附表一所示之偽藥予新竹
    縣市、苗栗縣之各醫療院所、藥局或個人，因認被告此部份
    尚涉犯有修正前藥事法第82條第1項、第83條第1項及商標法
    第62條（業已修正移至第81條第1款）罪嫌云云，惟按犯罪
    事實應依證據認定之，無證據不得認定其犯罪事實。又不能
    證明被告犯罪者，應諭知無罪之判決，刑事訴訟法第154條
    第2項、第301條第1項分別定有明文。又認定不利於被告之
    事實，須依積極證據，苟積極證據不足為不利於被告事實之
    認定時，即應為有利於被告之認定，更不必有何有利之證據
    ，最高法院著有30年上字第816號著有判例。公訴人認被告
    涉犯上開罪嫌，無非係以附表一所示之藥品，經原產製公司
    鑑定結果，確實係非該原產製造公所製造生產，且上開印刷
    品上之商標係經我國政府註冊保護之商標，但非原產製公司
    所製作，有原產製公司之鑑定資料在卷可稽。況上開印刷品
    均係被告委請不知情豪美公司所印製，亦經證人即該公司負
    責人柯劍秋供承在卷，復有如附表二所示之印刷品扣案可證
    等為其主要之論據。惟訊據被告堅詞否認有公訴人所指之犯
    行，並辯稱：伊向大陸廠商購買時，大陸廠商說係向原廠購
    買，所以我認為係真品，且伊係賣藥維生，並非印刷說明書
    侵害他人著作權維生等語。經查：按鑑定人由審判長、受命
    法官或檢察官選任之；法院或檢察官亦得囑託醫院、學校或
    其他相當之機關、團體為鑑定，刑事訴訟法第198條、第208
    條第1項定有明文。本件卷附藥品鑑定報告，皆非審判長、
    受命法官或檢察官選任之鑑定人或所囑託為鑑定之機關或團
    體製作之鑑定報告書，即屬審判外之書面陳述，依刑事訴訟
    法第159條第1項規定，被告以外之人於審判外之言詞或書面
    陳述，除法律有規定者外，不得作為證據。又本件扣案之藥
    品僅經原產製公司鑑定，並未經主管機關或審判長、受命法
    官或檢察官選任之鑑定人鑑定，而告訴代理人於本院審理時
    當庭表明不再送鑑定（見本院卷第30頁），是本件自無證據
    證明被告所輸入、販賣之之藥品係偽藥，依「罪證有疑，利
    於被告」之法則，自應認被告所輸入之藥品僅係未經主管機
    關核准，擅自輸入之禁藥，而非偽藥。又告訴代理人於本院
    時指陳：如果只是禁藥就不違反商標法，我們同意不要再送
    鑑定，就用禁藥判決，沒有意見等語，則被告所輸入之藥品
    既非偽藥，自不生觸犯商標法之問題。至證人柯劍秋之證詞
    僅能證明被告委託其印製如附表二所示之印刷品，尚不能證
    明被告所輸入之藥品係偽藥。此外，復查無其他積極證據足
    認被告有公訴人所指之犯行，自屬不能證明被告此部分犯罪
    ，本應為無罪之判決，惟因公訴人認此部分與前開論罪科刑
    部分，具有牽連犯之裁判上一罪關係，爰不另為無罪之諭知
    。
七、又臺灣新竹地方法院檢察署89年度偵字第7197號移送併辦部
    分：公訴人以被告甲○○販賣如附表三所示之偽藥，因認被
    告涉犯藥事法而移送本院併案審理。惟查，就移送併辦之販
    賣偽藥犯行部分，據被害人江平賢於偵訊時陳稱：我們有將
    貨（指眼百適藥水）寄到德國請他們鑑定，但德國廠稱沒有
    出這些貨，要我們自己處理等情在卷，而經臺灣新竹地方法
    院檢察署檢察官將扣案之眼百適藥水送請鑑定，亦以案內「
    偽品」檢驗結果：檢驗各項均合格，所附「偽品」之外盒包
    裝與本署核准之衛署藥輸字第13304號藥品相同等語函覆，
    此有行政院衛生署90年3月26日衛署藥字第0000916662號函
    附卷可參，則被告所販賣之藥品究竟是否係屬偽藥，已難以
    判斷，與本件前開被告輸入、販賣禁藥之部分，即無從認係
    裁判上一罪之關係，本院無從併予審理，應退回由檢察官另
    為適法處理，併此指明。
據上論結，應依刑事訴訟法第369條第1項前段、第364條、第300
條、第299條第1項前段，修正前藥事法第82條第1項、第83條第
2項，刑法第11條前段、第210條、第216條、第220條第1項、第
38 條第1項第2款，94年2月2日修正後刑法第2條第1項、94年2月
2日修正公布前刑法第56條、第42條第2項，罰金罰鍰提高標準條
例第2條，現行法規所定貨幣單位折算新臺幣條例第2條，判決如
主文。
本案經檢察官周誠南到庭執行職務。
中    華    民    國    95    年    7     月    12    日
                  刑事第四庭審判長法  官  蔡秀雄
                                  法  官  沈宜生
                                  法  官  黃金富
以上正本證明與原本無異。
如不服本判決，應於收受送達後10日內向本院提出上訴書狀，其
未敘述上訴之理由者並得於提起上訴後10日內向本院補提理由書
（均須按他造當事人之人數附繕本）。
                                  書記官  林淑玉
中    華    民    國    95    年    7     月    12    日
附錄論罪科刑法條全文
刑法第210 條（偽造變造私文書罪）
偽造、變造私文書，足以生損害於公眾或他人者，處五年以下有
期徒刑。
刑法第216 條（行使偽造變造或登載不實之文書罪）
行使第210 條至第215 條之文書者，依偽造、變造文書或登載不
實事項或使登載不實事項之規定處斷。
刑法第220條
在紙上或物品上之文字、符號、圖畫、照像，依習慣或特約，足
以為表示
其用意之證明者，關於本章及本章以外各罪，以文書論。
錄音、錄影或電磁紀錄，藉機器或電腦之處理所顯示之聲音、影
像或符號，足以為表示其用意之證明者，亦同。
稱電磁紀錄，指以電子、磁性或其他無法以人之知覺直接認識之
方式所製成之紀錄，而供電腦處理之用者。
修正前藥事法第82條
製造或輸入偽藥或禁藥者，處七年以下有期徒刑，得併科新臺幣
150000元以下罰金。
犯前項之罪，因而致人於死者，處無期徒刑或七年以上有期徒刑
，致重傷者，處三年以上十年以下有期徒刑。
第一項之未遂犯罰之。
修正前藥事法第83條
明知為偽藥或禁藥，而販賣、供應、調劑、運送、寄藏、牙保、
轉讓或意圖販賣而陳列者，處五年以下有期徒刑，得併科新臺幣
100000元以下罰金。
犯前項之罪，因而致人於死者，處七年以上有期徒刑，致重傷者
，處一年以上七年以下有期徒刑。
因過失犯第一項之罪者，處一年以下有期徒刑、拘役或新臺幣
100000元以下罰金。
第一項之未遂犯罰之。
附表一
┌─┬────┬────────┬──────┬──────┬────┬────┐
│編│藥品名稱│原產製造公司    │商標註冊證  │查扣數量    │查扣地點│備註    │
│號│        │                │            │            │        │        │
├─┼────┼────────┼──────┼──────┼────┼────┤
│一│脈優    │美商輝瑞產品公司│430119、4400│1530盒（扣案│新竹市經│禁藥    │
│  │(NORVASC│                │50          │物品清單第3 │國路2 段│        │
│  │)       │                │            │頁編號2）   │320 巷3 │        │
│  │        │                │            │            │號      │        │
├─┼────┼────────┼──────┼──────┼────┼────┤
│二│威而剛  │美商輝瑞產品公司│771202、7922│(一)230瓶（ │新竹市城│禁藥    │
│  │(VIAGRA)│                │92          │扣案物品清單│北街137 │        │
│  │        │                │            │單第2 頁編  │巷14弄17│        │
│  │        │                │            │號1）       │號      │        │
│  │        │                │            ├──────┼────┤        │
│  │        │                │            │(二)380 盒（│新竹市經│        │
│  │        │                │            │扣案物品清單│國路2 段│        │
│  │        │                │            │第3頁編號2）│320 巷3 │        │
│  │        │                │            │            │號      │        │
│  │        │                │            │(三)81瓶（扣│        │        │
│  │        │                │            │案物品清單第│        │        │
│  │        │                │            │3頁編號3）  │        │        │
├─┼────┼────────┼──────┼──────┼────┼────┤
│三│波斯卡  │美商默克大藥廠  │440047      │3 箱199000盒│新竹市經│禁藥    │
│  │(PROSCAR│                │            │（保管在倉儲│國路2 段│        │
│  │)       │                │            │公司即搜索筆│320 巷3 │        │
│  │        │                │            │錄第5頁編號 │號      │        │
│  │        │                │            │46）        │        │        │
├─┼────┼────────┼──────┼──────┼────┼────┤
│四│ 柔沛   │美商默克大藥廠  │727535      │(一)2箱(扣案│新竹市經│禁藥    │
│  │(PROPECI│                │            │物品清單第4 │國路2 段│        │
│  │A)      │                │            │頁編號4)    │320 巷3 │        │
│  │        │                │            │            │號      │        │
│  │        │                │            │(二)103盒（2│        │        │
│  │        │                │            │8錠裝，保管 │        │        │
│  │        │                │            │在倉儲公司）│        │        │
│  │        │                │            │            │        │        │
│  │        │                │            │(三)6430片（│        │        │
│  │        │                │            │28錠裝，保管│        │        │
│  │        │                │            │在倉儲公司）│        │        │
├─┼────┼────────┼──────┼──────┼────┼────┤
│五│岱密克龍│新加坡商施維雅公│50799 、1555│(一)1571盒（│新竹市經│禁藥    │
│  │(DIAMIC │司              │06          │此種橘色包裝│國路2 段│        │
│  │-RON)   │                │            │，係該公司授│320 巷3 │        │
│  │        │                │            │權台灣榮民製│號      │        │
│  │        │                │            │藥廠製造）  │        │        │
│  │        │                │            │            │        │        │
│  │        │                │            │(二)780盒（ │        │        │
│  │        │                │            │綠色包裝，係│        │        │
│  │        │                │            │澳洲施維雅公│        │        │
│  │        │                │            │司製造）    │        │        │
│  │        │                │            │            │        │        │
│  │        │                │            │以上藥品即扣│        │        │
│  │        │                │            │案物品清單第│        │        │
│  │        │                │            │4頁編號16及 │        │        │
│  │        │                │            │搜索筆錄第3 │        │        │
│  │        │                │            │頁編號9 、11│        │        │
├─┼────┼────────┼──────┼──────┼────┼────┤
│六│樂酸克  │瑞典商阿斯特捷利│212599      │(一)4 箱（扣│新竹市經│禁藥    │
│  │(LOSEC) │康公司          │            │案物品清單第│國路2段 │        │
│  │        │                │            │4頁編號2）  │320 巷3 │        │
│  │        │                │            │            │號      │        │
│  │        │                │            │(二)11箱（保│        │        │
│  │        │                │            │管在倉儲公司│        │        │
│  │        │                │            │司即搜索筆錄│        │        │
│  │        │                │            │第3頁編號5）│        │        │
├─┼────┼────────┼──────┼──────┼────┼────┤
│七│普心寧  │瑞典商阿斯特捷利│316994      │(一)8箱（扣 │新竹市經│禁藥    │
│  │(PLENDIL│康公司          │            │案物品清單第│國路2 段│        │
│  │)       │                │            │4頁編號2）  │320 巷3 │        │
│  │        │                │            │            │號      │        │
│  │        │                │            │(二)2箱（保 │        │        │
│  │        │                │            │管在倉儲公司│        │        │
│  │        │                │            │即搜索筆錄第│        │        │
│  │        │                │            │3頁編號10） │        │        │
├─┼────┼────────┼──────┼──────┼────┼────┤
│八│天諾敏  │瑞典商阿斯特捷利│78821       │(一)16箱（扣│新竹市經│禁藥    │
│  │(TENORMI│康公司          │            │案物品清單第│國路2 段│        │
│  │N)      │                │            │4頁編號1）  │320 巷3 │        │
│  │        │                │            │(二)8箱（扣 │號      │        │
│  │        │                │            │案物品清單第│        │        │
│  │        │                │            │4頁編號3）  │        │        │
│  │        │                │            │(三)27箱（保│        │        │
│  │        │                │            │管在倉儲公司│        │        │
│  │        │                │            │即搜索筆錄第│        │        │
│  │        │                │            │3頁編號2）  │        │        │
│  │        │                │            │(四)1箱（保 │        │        │
│  │        │                │            │管在倉儲公司│        │        │
│  │        │                │            │即搜索筆錄第│        │        │
│  │        │                │            │4頁編號24） │        │        │
├─┼────┼────────┼──────┼──────┼────┼────┤
│九│ZESTRIL │瑞典商阿斯特捷利│386901      │1箱（保管在 │新竹市經│禁藥    │
│  │        │康公司          │            │倉儲公司即搜│國路2 段│        │
│  │        │                │            │索筆錄第5 頁│320 巷3 │        │
│  │        │                │            │編號44）    │號      │        │
├─┼────┼────────┼──────┼──────┼────┼────┤
│十│ZEFFIX  │英商葛蘭素集團公│663229      │1箱（保管在 │新竹市經│禁藥    │
│  │        │司              │            │倉儲公司即搜│國路2 段│（只行銷│
│  │        │                │            │索筆錄第6頁 │320 巷3 │巴基斯坦│
│  │        │                │            │編號68，批號│號      │，台灣未│
│  │        │                │            │BOO3646）   │        │經核准輸│
│  │        │                │            │            │        │入及銷售│
│  │        │                │            │            │        │ ）     │
├─┼────┼────────┼──────┼──────┼────┼────┤
│十│樂威樂素│英商葛蘭素集團公│116883、2935│(一)2箱（即 │新竹市經│同上編號│
│一│(ZOVIRAX│司              │21          │扣押物品清單│國路2 段│10      │
│  │)       │                │            │第4頁編號18 │320 巷3 │        │
│  │        │                │            │）          │號      │        │
│  │        │                │            │            │        │        │
│  │        │                │            │(二)1箱（即 │        │        │
│  │        │                │            │索筆錄第3頁 │        │        │
│  │        │                │            │編號20）    │        │        │
│  │        │                │            │            │        │        │
│  │        │                │            │以上藥品是針│        │        │
│  │        │                │            │劑，批號A355│        │        │
│  │        │                │            │1B          │        │        │
├─┼────┼────────┼──────┼──────┼────┼────┤
│十│善胃得  │英商葛蘭素集團公│574081、4995│(一)8箱（即 │新竹市經│禁藥    │
│二│(ZANTAC)│司              │71          │扣押物品清單│國路2段 │（只行銷│
│  │        │                │            │第4頁編號8）│320 巷3 │澳洲，在│
│  │        │                │            │            │號      │台灣未經│
│  │        │                │            │(二)3箱（即 │        │核准輸入│
│  │        │                │            │搜索筆錄第3 │        │及銷售）│
│  │        │                │            │頁編號7）   │        │        │
│  │        │                │            │            │        │        │
│  │        │                │            │以上藥品批號│        │        │
│  │        │                │            │為709900、70│        │        │
│  │        │                │            │9995        │        │        │
├─┼────┼────────┼──────┼──────┼────┼────┤
│十│MADOPAR │瑞士商赫夫羅氏藥│49385       │ (一)1箱（搜│新竹市經│禁藥    │
│三│        │廠              │            │索筆錄第3頁 │國路2段 │（只行銷│
│  │        │                │            │編號14）    │320 巷3 │西班牙，│
│  │        │                │            │            │號      │台灣未經│
│  │        │                │            │            │        │核准輸入│
│  │        │                │            │            │        │及銷售）│
└─┴────┴────────┴──────┴──────┴────┴────┘
附表二
┌──┬────────┬─────────┬───────┬─────────┐
│編號│偽造之藥品名稱  │偽造之印刷品或文書│查  扣  數  量│原產製公司        │
│    │                │                  │              │                  │
├──┼────────┼─────────┼───────┼─────────┤
│一  │脈優(NORVASC)   │(一)偽造之脈優包裝│1530個        │美商輝瑞產品公司  │
│    │                │    盒            │              │                  │
│    │                ├─────────┼───────┤                  │
│    │                │(二)偽造之脈優藥品│1000個        │                  │
│    │                │    說明書        │              │                  │
├──┼────────┼─────────┼───────┤                  │
│二  │威而剛（VIAGRA）│(一)偽造之威而剛包│380 個、2071個│                  │
│    │                │    裝盒          │              │                  │
│    │                ├─────────┼───────┤                  │
│    │                │(二)偽造之威而剛藥│1350個        │                  │
│    │                │    品說明書      │              │                  │
│    │                ├─────────┼───────┤                  │
│    │                │(三)威而剛條碼標籤│1288枚        │                  │
│    │                ├─────────┼───────┤                  │
│    │                │(四)輝瑞公司標籤貼│1528枚        │                  │
│    │                │    紙            │              │                  │
├──┼────────┼─────────┼───────┼─────────┤
│三  │波斯卡(PROSCAR) │偽造之波斯卡包裝紙│1990個、3000個│美商默克大藥廠    │
│    │                │及說明書          │              │                  │
├──┼────────┼─────────┼───────┤                  │
│四  │柔沛（PROPECIA) │(一)偽造之柔沛包裝│103 個、934 個│                  │
│    │                │    盒            │              │                  │
│    │                ├─────────┼───────┤                  │
│    │                │(二)偽造之柔沛藥品│4300個        │                  │
│    │                │    說明書        │              │                  │
├──┼────────┼─────────┼───────┼─────────┤
│五  │岱密克龍        │(一)偽造之橘色岱密│1571個、2400個│新加坡商施維雅公司│
│    │（DIAMICRON）   │    克龍包裝盒    │              │                  │
│    │                ├─────────┼───────┤                  │
│    │                │(二)偽造之綠色岱密│780 個、3790個│                  │
│    │                │    克龍包裝盒    │              │                  │
│    │                ├─────────┼───────┤                  │
│    │                │(三)偽造之岱密克龍│5 大箱        │                  │
│    │                │    藥品說明書    │              │                  │
├──┼────────┼─────────┼───────┼─────────┤
│六  │樂酸克(LOSEC)   │(一)偽造之樂酸克包│(一)含藥品的包│瑞典商阿斯特捷利康│
│    │                │    裝盒          │    裝盒共11箱│公司              │
│    │                │                  │(二)13300個   │                  │
│    │                ├─────────┼───────┤                  │
│    │                │(二)偽造之樂酸克藥│5000張        │                  │
│    │                │    品中文說明書  │              │                  │
│    │                ├─────────┼───────┤                  │
│    │                │(三)偽造之樂酸克藥│5000張        │                  │
│    │                │    品中文保證卡  │              │                  │
├──┼────────┼─────────┼───────┤                  │
│七  │普心寧(PLENDIL) │(一)偽造之普心寧包│15000 個      │                  │
│    │                │    裝盒          │              │                  │
│    │                ├─────────┼───────┤                  │
│    │                │(二)偽造之普心寧英│200 張        │                  │
│    │                │    文標貼        │              │                  │
│    │                ├─────────┼───────┤                  │
│    │                │(三)偽造之普心寧中│550 張        │                  │
│    │                │    文標貼        │              │                  │
├──┼────────┼─────────┼───────┤                  │
│八  │天諾敏          │(一)偽造之天諾敏包│(一)含藥品之包│                  │
│    │(TENORMIN)      │    裝盒          │    裝盒625個 │                  │
│    │                │                  │(二)50個（100 │                  │
│    │                │                  │    毫克14片裝│                  │
│    │                │                  │    ）        │                  │
│    │                │                  │(三)1800個（50│                  │
│    │                │                  │    毫克28片裝│                  │
│    │                │                  │    ）        │                  │
│    │                │                  │(四)500個（10 │                  │
│    │                │                  │    毫克700片 │                  │
│    │                │                  │    裝）      │                  │
│    │                ├─────────┼───────┤                  │
│    │                │(二)天諾敏中英文說│625 張        │                  │
│    │                │    名書          │              │                  │
├──┼────────┼─────────┼───────┤                  │
│九  │ZESTRIL         │偽造之藥品包裝盒  │580 個        │                  │
├──┼────────┼─────────┼───────┼─────────┤
│十  │熱威樂素        │(一)偽造之藥品包裝│含針劑、錠劑藥│英商蘭素集團公司  │
│    │ (ZOVIRAX)      │    盒            │品共2 箱，為70│                  │
│    │                │                  │個，空盒2300個│                  │
│    │                ├─────────┼───────┤                  │
│    │                │(二)偽造之藥品中文│500 張        │                  │
│    │                │    說明書        │              │                  │
└──┴────────┴─────────┴───────┴─────────┘
 附表三：
┌───────┬────────────┬────────┬─────────┐
│藥  品  名  稱│原  產  製  造  公  司  │查  扣  數  量  │   查  扣  地  點 │
├───────┼────────────┼────────┼─────────┤
│眼百適藥水    │URSAPHARM               │20瓶            │新竹市○○街137 巷│
│(ALLERGOPS)   │Arzneimittel GMBH &Co.KG│                │14弄17號          │
└───────┴────────────┴────────┴─────────┘


司法院資訊處製作；財團法人民間司法改革基金會備份。
